臺灣板橋地方法院民事判決　　　　　　　99年度訴字第2580號
原　　　告　林永潔
訴訟代理人　張智剛律師
複代理人　　劉玉津律師
被　　　告　張蕙讌
上列當事人間債務人異議之訴事件，經本院於民國100 年7 月13
日言詞辯論終結，判決如下：
    主  文
原告之訴駁回。
訴訟費用由原告負擔。
    事實及理由
壹、程序方面：
一、原告經合法通知未於言詞辯論期日到場，核無民事訴訟法第
    386 條各款所列情形，爰依被告聲請，由其一造辯論而為判
    決。
二、按訴狀送達後，原告不得將原訴變更或追加他訴。但因情事
    變更而以他項聲明代最初之聲明者，不在此限，民事訴訟法
    第255 條第1 項第4 款定有明文。本件原告起訴聲明第二項
    原為：本院99年度司執字第77886 號清償票款強制執行事件
    所為之強制執行程序，應予撤銷。嗣本院99年度司執字第77
    886 號清償票款強制執行事件經囑託臺灣士林地方法院執行
    ，由該院以99年度司執助字第2772號進行強制執行程序，原
    告乃變更聲明第二項為：臺灣士林地方法院99年度司執助字
    第2772號所為之強制執行程序應予撤銷。原告所為核屬因情
    事變更而以他項聲明代最初之聲明，於法並無不合，應予准
    許。
貳、實體方面：
一、原告主張：
  (一)被告執原告所簽發如附表所示本票6 紙（下稱系爭本票）向
    本院聲請本票裁定，經本院以99年度司票字第3245號裁定（
    下稱系爭本票裁定）准許強制執行。被告乃以系爭本票裁定
    為執行名義，聲請對原告之財產為強制執行，經本院以99年
    度司執字第77886 號清償票款強制執行事件受理，並囑託臺
    灣士林地方法院為強制執行，現由該院以99年度司執助字第
    2772號進行強制執行程序中。
  (二)原告對於系爭本票債權已清償：
  1.系爭本票確係原告所簽發，向被告借款120 萬元，其中部分
    本票有尾數金額係將利息一併計入償還。系爭本票簽發後因
    原告之債務人即訴外人陳標貴積欠原告300 萬元債務，要求
    以其所持有投資於春福農牧事業股份有限公司（下稱春福公
    司）之股份折抵積欠原告之債務，因原告不同意而希望以現
    金清償，故代陳標貴詢問被告有無購買意願，經被告同意以
    125 萬元購買陳標貴持有春福公司股權2.5 ％，由被告與陳
    標貴於民國98年4 月1 日簽署轉讓書，原告為見證人。而被
    告因購買股權應支付給陳標貴125 萬元，但因陳標貴有積欠
    原告債務，故由被告直接將125 萬元交付原告，又因原告有
    向被告借款120 萬元，故直接將120 萬元抵銷，但98年4 月
    1 日洽談完畢離去時，原告漏未將系爭本票向被告取回。依
    上所述，被告負有代訴外人陳標貴給付原告125 萬元之債務
    ，原告此部分為債權人，以此債權就原告對被告之系爭本票
    債務相抵銷。
  2.原告曾多次向被告要求取回本票，但均未獲回應，後被告於
    99 年6月7 日始同意簽發「債務清償證明書」，上載原告在
    99年6 月7 日以前所借款已全部清償，該日之前所開付被告
    之本票、借據全部作廢，日後不得以99年6 月7 日以前之任
    何憑證向原告要求還款，由原告收執副本，自亦可證明系爭
    本票債權已全部清償。按清償為消滅債權人請求之事由，且
    在本件執行名義成立前已然發生，爰依強制執行法第14條第
    2 項規定提出異議之訴。
  (三)聲明：1.確認被告持有本院99年度司票字第3245號本票裁定
    所示之本票債權對於原告不存在。2.臺灣士林地方法院99年
    度司執助字第2772號所為之強制執行程序，應予撤銷。
二、被告則抗辯：
  (一)系爭本票票款原告至今未還，原告於100 年4 月8 日庭呈之
    民事準備書狀所附之「債務清償證明書」絕無其事，其打字
    及簽字全係偽造之文書，明眼便知，純係移花接木，被告判
    斷係由其他文件有被告之簽名，經過用心巧手剪接，周邊再
    塗上立可白後再連續影印出來之結果。而被告於系爭本票裁
    定准予強制執行拍賣原告之房屋時，原告曾提出抗告狀主張
    系爭本票未提示及利息之起算日並無依據云云，惟經本院99
    年度抗字第172 號民事裁定抗告駁回，該抗告狀亦自承票款
    至今未還，且退一萬步言如有還清票款，當時之抗告何以不
    提出該偽造之「債務清償證明書」。是以若能將正本交由刑
    事警察局或調查局鑑定，不難識破其陰謀，且與其抗告理由
    前後對比，矛盾百出。被告絕無簽署該「債務清償證明書」
    ，何況原告為專業代書，深諳文書處理流程方式，豈有另行
    註明：「p.s.雙方同意正本由張蕙讌收執，副本由林永潔收
    執」之理，根本是本末倒置，作賊心虛，不合邏輯，同時也
    違背常理。
  (二)被告投資春福公司125 萬元係被告向台新銀行借貸轉投資之
    股權2.5 ％，被告是把錢給原告，請原告把錢交給陳標貴，
    至於原告跟陳標貴之間是否有債權債務關係被告並不清楚。
  (三)聲明：原告之訴駁回。
三、兩造爭執及不爭執事項：
  (一)兩造不爭執事項：
  1.原告簽發系爭本票6 紙，向被告借款（見本院卷第28頁反面
    ）。
  2.被告執原告所簽發之系爭本票6 紙向本院聲請本票裁定，經
    本院以99年度司票字第3245號裁定准許強制執行。被告乃以
    系爭本票裁定為執行名義，聲請對原告之財產為強制執行，
    經本院以99年度司執字第77886 號清償票款強制執行事件受
    理，並囑託臺灣士林地方法院為強制執行，現由該院以99
    年度司執助字第2772號進行強制執行程序中（見本院99年度
    司執字第77886 號強制執行卷宗）。
  3.被告與陳標貴於98年4 月1 日簽署「轉讓書」，原告為見證
    人，由被告以125 萬元購買陳標貴所持有春福公司之股權2.
    5 ％（見本院卷第31頁轉讓書影本）。
  (二)兩造爭執事項：
    系爭本票債權是否經原告清償而消滅？原告請求確認被告持
    有本院99年度司票字第3245號本票裁定所示之本票債權對於
    原告不存在，及臺灣士林地方法院99年度司執助字第2772號
    所為之強制執行程序，應予撤銷，有無理由？
四、本院之判斷：
    原告主張系爭本票債權業經其清償而消滅，依強制執行法第
    14條第2 項之規定，請求確認被告持有本院99年度司票字第
    3245號本票裁定所示之本票債權對於原告不存在，及臺灣士
    林地方法院99年度司執助字第2772號所為之強制執行程序，
    應予撤銷，此為被告所否認，並以前詞置辯。是本件所應審
    究之爭點，如上列兩造爭執事項所示，茲論述如次：
  (一)按執行名義無確定判決同一之效力者，於執行名義成立前，
    如有債權不成立或消滅或妨礙債權人請求之事由發生，債務
    人亦得於強制執行程序終結前提起異議之訴，強制執行法第
    14條第2 項定有明文。次按當事人主張有利於己之事實者，
    就其事實有舉證之責任，民事訴訟法第277 條前段亦有明文
    。第按發票人對於執票人主張之原因事實及票據之真正，並
    不爭執，而主張票款已因清償、抵銷等原因而消滅者，則舉
    證責任應由發票人負之，最高法院著有48年台上字第389 號
    判例意旨參照。參酌上開說明，原告既主張系爭本票債權業
    經其清償而消滅，自應就此等有利於己之事實，負舉證責任
    。
  (二)本件原告主張：系爭本票簽發後因原告之債務人陳標貴積欠
    原告300 萬元債務，要求以其所持有投資於春福公司之股份
    折抵積欠原告之債務，因原告不同意而希望以現金清償，故
    代陳標貴詢問被告有無購買意願，經被告同意以125 萬元購
    買陳標貴持有春福公司股權2.5 ％，由被告與陳標貴於98年
    4 月1 日簽署轉讓書，原告為見證人。而被告因購買股權應
    支付給陳標貴125 萬元，但因陳標貴有積欠原告債務，故由
    被告直接將125 萬元交付原告，又因原告有向被告借款120
    萬元，故直接將120 萬元抵銷，被告於99年6 月7 日並簽署
    「債務清償證明書」，上載原告在99年6 月7 日以前所借款
    已全部清償云云，並提出轉讓書、債務清償證明書等影本各
    1 紙為證（見本院卷第31、32頁）。被告對於其以125 萬元
    購買陳標貴持有春福公司股權2.5 ％，並於98年4 月1 日簽
    署轉讓書之事實並無爭執，惟否認曾簽署「債務清償證明書
    」，並抗辯：伊把錢給原告，請原告幫伊把錢交給陳標貴，
    至於原告跟陳標貴之間是否有債權債務關係伊不清楚等語。
    按私文書應由舉證人證其真正；但他造於其真正無爭執者，
    不在此限，民事訴訟法第357 條定有明文。次按私文書之真
    正，如他造當事人有爭執者，則舉證人應負證其真正之責。
    （最高法院47年台上字第1784號判例意旨參照）；又當事人
    提出之私文書必須真正而無瑕疵者，始有訴訟法之形式的證
    據力，此形式的證據力具備後，法院就其中之記載調查其是
    否與系爭事項有關，始有實質的證據力之可言（最高法院41
    年台上字第971 號判例意旨參照）。故當事人所提出之書證
    ，倘對造當事人否認其真正，自應由提出該書證之人負證明
    該書證為真正之責任，並於提出書證之人舉證證明該書證之
    真正後，始需就該書證所記載之內容是否有實質之證據力進
    行調查。查本件原告所提出之「債務清償證明書」影本，為
    被告否認其真正，是原告自應舉證證明該書證為真正。然原
    告並未舉證以實其說，揆諸前揭說明，自難認為原告所提出
    「債務清償證明書」影本為真正，則其即無形式上之證據力
    存在，更無須論及其有無實質證據力之問題，自不得據以作
    為認定原告所抗辯系爭本票債權業經清償而消滅乙節為真實
    。此外，原告始終未舉證證明其所抗辯系爭本票債權業經清
    償而消滅等情屬實，是原告上開主張，即屬無據。
  (三)從而，原告請求確認被告持有本院99年度司票字第3245號本
    票裁定所示之本票債權對於原告不存在，及臺灣士林地方法
    院99年度司執助字第2772號所為之強制執行程序，應予撤銷
    ，均無理由，不應准許。
五、綜上所述，原告主張依強制執行法第14條第2 項規定，請求
    確認被告持有本院99年度司票字第3245號本票裁定所示之本
    票債權對於原告不存在；及臺灣士林地方法院99年度司執助
    字第2772號所為之強制執行程序，應予撤銷，均無理由，應
    予駁回。
六、本件事證已臻明確，兩造其餘攻擊防禦方法及未經援用之證
    據，經審酌後，核與判決結果不生影響，爰不一一論述。
七、據上論結，本件原告之訴為無理由，爰依民事訴訟法第385
    條第1項前段、第78條，判決如主文。
中    華    民    國   100    年    8     月    26    日
                  民事第二庭  法  官  張筱琪
以上正本係照原本作成
如對本判決上訴，須於判決送達後20日內向本院提出上訴狀
中    華    民    國   100    年    8     月    26    日
                              書記官  連思斐
附表：
┌──────────────────────────────────────────┐
│本票附表：                                                        99年度訴字第2580號│
├──┬──────┬─────────┬──────┬──────┬─────┬──┤
│編號│發票日      │票面金額（新臺幣）│到期日      │利息起算日  │票據號碼  │備註│
├──┼──────┼─────────┼──────┼──────┼─────┼──┤
│001 │98年1月7日  │110,000元         │98年4月7日  │98年4月7日  │0000000   │    │
├──┼──────┼─────────┼──────┼──────┼─────┼──┤
│002 │98年1月7日  │108,000元         │98年5月7日  │98年5月7日  │0000000   │    │
├──┼──────┼─────────┼──────┼──────┼─────┼──┤
│003 │98年1月7日  │112,000元         │98年6月7日  │98年6月7日  │0000000   │    │
├──┼──────┼─────────┼──────┼──────┼─────┼──┤
│004 │98年1月7日  │202,000元         │98年8月7日  │98年8月7日  │0000000   │    │
├──┼──────┼─────────┼──────┼──────┼─────┼──┤
│005 │98年1月7日  │100,000元         │98年9月7日  │98年9月7日  │0000000   │    │
├──┼──────┼─────────┼──────┼──────┼─────┼──┤
│006 │98年3月20日 │600,000元         │98年6月20日 │98年6月20日 │0000000   │    │
└──┴──────┴─────────┴──────┴──────┴─────┴──┘